最高法院刑事判決　　　　　　　　　 111年度台上字第1602號
上　訴　人　戴國安
上列上訴人因違反毒品危害防制條例等罪案件，不服臺灣高等法
院臺中分院中華民國110年11月25日第二審判決（110年度上訴字
第1231號，起訴案號：臺灣臺中地方檢察署109 年度偵字第8997
號、109年度偵緝字第46號），提起上訴，本院判決如下：
    主  文
原判決關於其附表一編號2、5、12部分均撤銷，發回臺灣高等法
院臺中分院。
其他上訴駁回。
    理  由
壹、撤銷發回（即原判決附表一編號2、5、12）部分：
一、本件原判決認定上訴人戴國安有其犯罪事實欄即其附表一編
    號2所載販賣第一級毒品海洛因，及同附表編號5所載販賣第
    二級毒品甲基安非他命，暨同附表編號12所載同時販賣海洛
    因、甲基安非他命等犯行。因而撤銷第一審關於此部分之科
    刑判決，比較行為時及裁判時法律，適用最有利之規定，而
    依民國109年1月15日修正前毒品危害防制條例第4條第1項、
    第2 項規定，改判仍論處上訴人如原判決附表一編號2、5、
    12所示販賣第一級毒品、販賣第二級毒品等罪刑（均處有期
    徒刑，其中該附表編號12部分，係依想像競合犯規定，從一
    重論處販賣第一級毒品罪刑），並諭知相關之沒收及追徵，
    固非無見。
二、惟查：
㈠、關於依通訊保障及監察法（下稱通保法）第5條第4項規定，
    執行機關應於執行監聽期間內，每15日至少作成1 次以上之
    報告書，或依核發通訊監察書之法官之命提出報告。若執行
    機關於15日內或法官指定之期日前製作期中報告書，惟陳報
    至該管法院時已逾15日或法官指定之期日，是否違反該規定
    ？又執行機關違反通保法第5條第4項之期中報告義務，其進
    行監聽所取得之內容，有無證據能力？就此等法律爭議，經
    本院刑事大法庭以110 年度台上大字第2943號裁定明揭：執
    行機關於執行通訊監察期間所作之期中報告書，陳報至該管
    法院時，如已逾15日之法定期限，或法官指定之期日，均屬
    違反通保法第5條第4項期中報告義務之規定。而執行機關違
    反通保法第5條第4項期中報告義務前，依法監聽所取得之內
    容，具有證據能力；於違反期中報告義務後至通訊監察期間
    屆滿前取得者，依該法第18條之1第3項規定無證據能力，但
    執行機關於通訊監察期間已製作期中報告書，僅逾期陳報至
    該管法院者，則依刑事訴訟法第158條之4規定，審酌人權保
    障及公共利益之均衡維護認定之等旨，並經本院提案庭以上
    開大法庭裁定所表示之法律見解為基礎，以110 年度台上字
    第2943號判決為終局裁判，此為本院現今統一之見解。
㈡、本件原判決於其犯罪事實欄認定上訴人分別於其附表一編號
    2、5、12所示時間、地點販賣毒品予王瑞揚之犯行，並於理
    由內引用上訴人與王瑞揚間於上開時間同日（分別為107 年
    12月3日、同年12月24日、108 年1月10日）電話談話之通訊
    監察譯文為其證據，復說明：臺灣彰化地方法院法官分別於
    107年11月2日、同年11月29日、同年12月12日核發通訊監察
    書，並指示執行機關應分別於107 年11月20日、同年12月19
    日、同年12月30日作成監察報告書陳送法院，而該執行機關
    亦分別於107 年11月20日、同年12月19日、同年12月30日將
    作成之期中報告以函文陳送法院，業經原審調取107 年聲監
    字第974號、107年聲監續字第916號、107年聲監字第1078號
    等案卷無訛，已符合通保法第5條第4項所定應於執行監聽期
    間內，每15日至少作成1 次期中報告書之規定。至於該期中
    報告書雖因函文傳遞關係，分別於107年11月22日、107年12
    月20日、108 年1月2日始到達法院，然警方已依規定15日內
    作成期中報告並陳報法院，對於證據能力自不生影響。則依
    該通訊監察書進行監聽所取得通訊監察錄音譯文及其內容，
    暨其衍生證據，自有證據能力，因認上訴人所辯：原判決認
    定其附表一編號2、5、12犯行所引用之通訊監察譯文，警方
    未依規定作成期中報告，該等通訊監察譯文內容並無證據能
    力云云為不可採等旨（見原判決第2 頁）。然原判決既認定
    執行機關於執行通訊監察期間所作之期中報告書，陳報至該
    管之臺灣彰化地方法院時，已逾法官指定之期日，依本院刑
    事大法庭前揭見解，即屬違反通保法第5條第4項期中報告義
    務之規定。又稽諸卷內通訊監察書及上開通訊監察譯文內容
    （見原審卷第119至137頁），此部分進行監聽所取得之內容
    ，似於違反期中報告義務後至通訊監察期間屆滿前取得，倘
    若無訛，自應依刑事訴訟法第158條之4規定，斟酌逾期情形
    ，對法院審查判斷有無應撤銷原核發通訊監察書之影響程度
    、執行機關違背法定程序之主觀意圖、侵害監察對象或第三
    人權益之種類及輕重、犯罪所生之危險或實害、禁止使用證
    據對於預防將來違法取得證據之效果、偵審人員如依法定程
    序有無發現該證據之必然性、證據取得之違法對上訴人訴訟
    上防禦不利益之程度等各種情形，審酌人權保障及公共利益
    之均衡維護，以認定其證據能力之有無。原審就此部分監聽
    所取得之內容，未依刑事訴訟法第158條之4規定，調查與審
    酌人權保障及公共利益之均衡維護，以定其證據能力之有無
    ，遽認該等內容具有證據能力，其所持法律見解難謂妥適，
    亦有應於審判期日調查之證據而未予調查及理由欠備之違法
    。
㈢、以上或為上訴意旨所指摘，或為本院得依職權調查之事項，
    而原判決上開違背法令之情形，影響於本件事實之確定，本
    院無可據以為裁判，應將原判決關於其附表一編號2、5、12
    部分均撤銷，發回原審法院更為審判。
貳、駁回上訴（即原判決附表一編號1、7、10、11）部分：
一、按刑事訴訟法第377 條規定：上訴於第三審法院，非以判決
    違背法令為理由，不得為之。是提起第三審上訴，應以原判
    決違背法令為理由，係屬法定要件。如果上訴理由書狀並非
    依據卷內訴訟資料，具體指摘原判決不適用何種法則或如何
    適用不當，或所指摘原判決違法情事，顯與法律規定得為第
    三審上訴理由之違法情形不相適合時，均應認其上訴為不合
    法律上之程式，予以駁回。至原判決究否違法，與上訴是否
    以違法為理由，係屬二事。
二、本件原判決綜合全案證據資料，認定上訴人有其附表一編號
    1、7、10、11所示同時販賣海洛因、甲基安非他命予王瑞揚
    共4 次之犯行。因而撤銷第一審關於此部分之科刑判決，改
    判仍依想像競合關係，而均從一重依修正前毒品危害防制條
    例第4條第1項規定，論處上訴人如原判決附表一編號1、7、
    10、11所示販賣第一級毒品各罪刑（共4 罪，均處有期徒刑
    ），並諭知相關之沒收及追徵，已詳敘其認定犯罪事實所憑
    證據及認定之理由。
三、證據之取捨及事實之認定，均為事實審法院之職權，倘其採
    證認事並未違背證據法則，自不得任意指為違法而執為上訴
    第三審法院之適法理由。本件原判決係依憑上訴人之供詞，
    及證人王瑞揚所為不利於上訴人之指證，復參酌上訴人與王
    瑞揚間電話談話之通訊監察譯文內容等證據資料，而據以認
    定上訴人有其附表一編號1、7、10、11所載販賣海洛因、甲
    基安非他命之犯行，已詳敘其採證認事之理由。並對上訴人
    所辯：其未販賣海洛因、甲基安非他命予王瑞揚，王瑞揚積
    欠其債務，且因其取走王瑞揚供擔保該債務之車輛，王瑞揚
    因而心生不滿，挾怨報復云云，何以不足以採信，以及其所
    提出清償證明書、車輛買賣讓渡書，主張王瑞揚積欠其債務
    ，且其取走王瑞揚供擔保該債務之車輛等節，暨證人卓信旭
    之證詞，如何不足以資為有利於上訴人之認定，已斟酌卷內
    資料詳加指駁，及說明其取捨之理由甚詳。而原判決對於上
    開通訊監察譯文內容，如何得以作為王瑞揚上述不利於上訴
    人指證之補強佐證，闡述甚詳，要非僅憑王瑞揚之單一證言
    ，即為上訴人不利認定。其論斷說明俱有前揭證據資料可稽
    ，且不違背證據法則及論理法則，即屬事實審法院採證認事
    、判斷證據證明力職權之適法行使，自不能任意指摘為違法
    。上訴意旨置原判決前揭明確之論斷說明於不顧，猶以清償
    證明書、車輛買賣讓渡書，爭執王瑞揚證詞、通訊監察譯文
    等相關證據之證明力，並執持上述辯解，就其此部分販賣海
    洛因、甲基安非他命之事實，再事爭辯，而謂王瑞揚之證詞
    非無瑕疵可指，且通訊監察譯文不得採為論罪依據云云，據
    以指摘原判決採證認事不當，依上述說明，自非適法之第三
    審上訴理由。
四、其餘上訴意旨均非依據卷內訴訟資料，具體指摘原判決不適
    用何種法則或如何適用不當，徒就原判決已明確論斷說明之
    事項，暨不影響於判決結果之枝節問題，漫事爭論，顯與法
    律規定得為第三審上訴理由之違法情形不相適合。揆之首揭
    說明，上訴人此部分上訴為違背法律上之程式，應予以駁回
    。
據上論結，應依刑事訴訟法第395條前段、第397條、第401 條，
判決如主文。
中    華    民    國   111    年    6     月    23    日
                  刑事第三庭審判長法  官  徐  昌  錦  
                                  法  官  林  恆  吉  
                                  法  官  江  翠  萍  
                                  法  官  侯  廷  昌  
                                  法  官  林  海  祥  
本件正本證明與原本無異
                                  書記官
中    華    民    國   111    年    6     月    29    日